【裁判字號】    91,簡上,147
【裁判日期】    920430
【裁判案由】    侵權行為損害賠償
【裁判全文】
台灣彰化地方法院民事判決  九十一年度簡上字第一四七號
    上  訴  人  丙○○
    被上訴人    富邦產物保險股份有限公司
    法定代理人  甲○○
    訴訟代理人  乙○○
右當事人間請求侵權行為損害賠償事件，上訴人對於中華民國九十一年十月八日本院
彰化簡易庭九十一年度彰簡字第四三０號第一審判決提起上訴，本院判決如左：
    主      文
上訴駁回。
第二審訴訟費用由上訴人負擔。
    事      實
甲、上訴人方面：
  一、聲明：
  （一）原判決不利於上訴人部分廢棄。
  （二）右廢棄部分，被上訴人在第一審之訴駁回。
  二、陳述：除與原審判決書所載者相同茲予引用外，補稱：
      本件車禍發生時，上訴人行車之方向之號誌為閃紅燈，上訴人是駛過路口中心
      線才被撞，上訴人並無過失，且上訴人所涉嫌公共危險部分，已經刑事判決無
      罪確定。
  三、證據：援用原審之立證方法，並提出刑事判決一件，聲請鑑定本件車禍發生之
      原因。
乙、被上訴人方面：
  一、聲明：上訴駁回。
  二、陳述：除與原審判決書所載者相同茲予引用外，補稱：
      本件車禍發生地點是十字路口，上訴人行駛至福安路口之燈號是閃紅燈之支道
      ，被上訴人所承保，由訴外人羅雁麟駕駛之Ｕ六─八三九五號自小客車（下稱
      系爭汽車）所行駛至彰水路口則為閃紅燈，彰水路應為幹道，上訴人應要停讓
      系爭汽車先行。
  三、證據：援用原審之立證方法。
丙、本院依職權調取九十年度交易字第四八號公共危險刑事卷全卷。
    理      由
一、被上訴人起訴主張：上訴人於民國九十年一月三日下午十一時五十分許，駕駛車
    牌號碼Ｚ二─一八八五號自小客車，行經彰化縣溪湖鎮○○路、福安路交岔路口
    時，因酒後駕車及支線道車未讓幹線道車先行，不慎與被上訴人所承保由訴外人
    羅雁麟駕駛之車牌號碼Ｕ六─八三九五號自小客車發生擦撞，致被上訴人所承保
    之Ｕ六─八三九五號自小客車（下稱系爭汽車）車頭受損。被上訴人已依約賠付
    被保險人修理費用十四萬六千一百二十六元，而取得保險人代位求償權。爰依保
    險法第五十三條規定，請求上訴人給十四萬六千一百二十六元及法定遲延利息等
    語。（其中原審判決駁回被上訴人請求之上訴人給付九萬一千一百四十一元及法
    定遲延利息部分，未經被上訴人聲明不服，已告確定）。上訴人則以：本件車禍
    發生之路口，上訴人之行車方向是閃紅燈，上訴人是駛過路口中心線才被撞，且
    上訴人被訴公共危險部分，已經刑事判決無罪確定，上訴人並無過失等語置辯。
二、查被上訴人主張上訴人於前揭時間駕駛車牌號碼Ｚ二─一八八五號自小客車，行
    經彰化縣溪湖鎮○○路、福安路交岔路口時，與被上訴人所承保由訴外人羅雁麟
    駕駛之系爭汽車發生擦撞，致系爭汽車車頭受損，被上訴人已依約賠付被保險人
    修理費用十四萬六千一百二十六元等事實，業據其提出行車執照、駕駛執照、估
    價單、統一發票、工資及零件明細表各一份、車損照片二十四幀為證，且為兩造
    所不爭執，應堪認為真實。
三、按因故意或過失不法侵害他人之權利者，負損害賠償責任，汽車、機車或其他非
    依軌道行駛之動力車輛，在使用中加損害於他人者，駕駛人應賠償因此所生之損
    害，民法第一百八十四條第一項前段、第一百九十一條之二前段分別定有明文。
    又按飲用酒類或其他類似物後吐氣所含酒精濃度超過０．二五毫克以上者，不得
    駕車，又汽車行駛至交岔路口，其行進、轉彎，應遵守燈光號誌或交通警察之指
    示；特種閃光號誌設於交岔路口者，幹道應設置閃光黃燈，支道應設置閃光紅燈
    ，閃光黃燈表示「警告」，車輛應減速接近，注意安全，小心通過，閃光紅燈表
    示「停車再開」，車輛應減速接近，先停止於交岔路口前，讓幹道車優先通行後
    認為安全時，方得續行。則為道路交通安全規則第一百十四條第二款、第一百零
    二條第一項第一款，道路交通標誌標線號誌設置規則第二百二十四條第三款、第
    二百十一條第一項第一款、第二款規定甚明，上訴人駕駛汽車自應遵守上開規定
    。而查，本件車禍發生時，上訴人係由彰化縣溪湖鎮○○路由西往東方向行駛，
    行經車禍發生路口之號誌為閃紅燈，訴外人羅雁麟係由彰化縣溪湖鎮○○路由南
    往北方向行駛，行經車禍發生路口之號誌為閃光黃燈之事實，為兩造所不爭執，
    堪認本件車禍之發生地點，福安路應為支道，彰水路應認幹道。又上訴人於本件
    車禍發生後經警測試其吐氣所含酒精達每公升０．二八亳克，其於所涉嫌公共危
    險案件中，並自承駕車前確有飲用含有酒精成份之「維士比」飲料，亦經本院調
    取九十年度交易字第四八號公共危險刑事卷宗查明，並有酒精測試值附於該卷可
    參。則上訴人駕駛汽車竟未遵守上開規定仍酒後駕車，行經本件車車禍發生地點
    ，並無不能注意之情事，又疏未注意未停讓幹道車先行，致發生本件車禍，其有
    過失行為甚明。至上訴人辯稱其係經過路口中心線始被撞，且其所被訴之公共危
    險罪，亦經判決無罪確定，其並無過失云云，然本件車禍之二車均為直行車，依
    道路交通安全規定第一百零二條規定，並無支道車已達交岔路口中心處，幹線車
    應讓支線車先行之規定，是上訴人以其在路口發生車禍即謂其為被撞之一方，其
    無過失云云，顯不可採。又上訴人所涉公共危險刑事案件，係因不能證明其有不
    能安全駕駛之情形，始經判決無罪，仍無卸其過失之責，上訴人所辯，自無可採
    。又系爭汽車確因本件車禍而發生損害，堪認上訴人之過失與系爭汽車發生損害
    結果間，具有相當因果關係，上訴人自應負侵權行為損害賠償之責。
四、又按不法毀損他人之物者，被害人得請求賠償其物因毀損所減少之價額，第一百
    九十六條定有明文。查上訴人對本件車禍之發生既有過失，應負損害賠償責任。
    從而，被上訴人基於保險人代位求償權而依據侵權行為之法律關係，請求上訴人
    賠償其損害，自屬於法有據。惟請求賠償物被毀損所減少之價額，雖得以修復費
    為估定標準，但以必要者為限，如修理材料以新品換舊品，應予折舊（最高法院
    七十七年度第九次民事庭會議決議（一）意旨參照）。其折舊標準參照行政院所
    頒之「固定資產耐用年數表」及「固定資產折舊率表」之規定，小客車之耐用年
    數為五年，依定率遞減法（即以固定資產每期減除該期折舊額之餘額順序作為各
    次期計算折舊之基數，而以一定比率《折舊率即定率》計算其折舊額），每年折
    舊千分之三六九。查系爭汽車之修理費為十四萬六千一百二十六元，其中一十萬
    三千九百三十四元係零件費用，餘為工資費用，有被上訴人所提估價單、統一發
    票、工資及零件明細表為證，又系爭汽車之原發照日期為八十八年五月三十一日
    ，算至本件事故發生時即九十年一月三日止，使用年數為一年八月（不滿一月者
    ，以月計算），則經依上開標準，扣除折舊後之零件費用為四萬九千四百四十九
    元，加上工資四萬二千一百九十二元，系爭汽車必要修理費用為九萬一千六百四
    十一元，此亦為兩造所不爭執，系爭汽車之必要修理費用為九萬一千六百四十一
    元，應堪認定。
五、末按損害之發生或擴大，被害人與有過失者，法院得減輕賠償金額，或免除之，
    民法第二百十七條第一項規定甚明。查本件車禍之發生，上訴人雖如前述確有過
    失，然訴外人羅雁麟駕駛系爭汽車行經上開路口，疏未注意遵守閃光黃燈號誌之
    指示，減速接近，注意安全，小心通過，亦有過失，本院審酌雙方對於事故發生
    原因力之強弱與過失程度之輕重，認上訴人應負百分之六十之過失責任，而依法
    減輕其百分之四十之債務，是上訴人就系爭汽車損害應負擔之賠償金額應為五萬
    四千九百八十五元。從而，被上訴人請求被上訴人給付十四萬六千一百二十六元
    及自起訴狀繕本送達翌日即九十一年七月五日起至清償日止之法定遲延利息，於
    五萬四千九百八十五元及法定遲延利息範圍內，為有理由，逾此部分之請求，則
    屬無據，應予駁回。原審就上訴人請求五萬四千九百八十五元及法定遲延利息部
    分，為被上訴人勝訴之勝決，駁回被上訴人其餘請求之金額，核屬適法正當，上
    訴意旨指摘原判決不當，求予廢棄改判如其聲明所示，為無理由，應予駁回。
六、據上論結，本件上訴為無理由，依民事訴訟法第四百三十六條之一第三項、第四
    百四十九條第一項、第七十八條，判決如主文。
中      華      民      國    九十二    年      四      月     三十     日
                            臺灣彰化地方法院民事第二庭
~B審判長法  官  何志通
~B      法  官  廖國佑
~B      法  官  羅秀緞
右為正本係照原本作成。
不得上訴。
~B      書記官  黃當易
中      華      民      國    九十二    年      五      月      三        日


司法院資訊處製作；財團法人民間司法改革基金會備份。
